臺灣新北地方法院刑事判決
110年度訴緝字第71號
公  訴  人  臺灣新北地方檢察署檢察官
被      告  張瑞温


                   （現於法務部矯正署臺北監獄臺北分監執                      行中）
選任辯護人  林淑娟律師（法扶律師）
上列被告因違反毒品危害防制條例案件，經檢察官提起公訴（10
7年度偵字第2173號），本院判決如下：
    主  文
張瑞温共同販賣第三級毒品，未遂，處有期徒刑壹年。扣案如附
表編號1、2所示之物均沒收。
    事  實
一、張瑞温明知氟硝西泮（Flunitrazepam）係毒品危害防制條
    例第2條第2項第3款所規定之第三級毒品，不得非法持有、
    販賣，竟與其女友林采緹（由本院另函送偵辦）共同基於販
    賣第三級毒品以營利之犯意聯絡，由林采緹於民國106年12
    月27日上午11時37分許（業經檢察官當庭更正），以其所有
    、廠牌HTC行動電話連結網際網路，以通訊軟體WeChat（下
    稱微信）帳號名稱「別用我的愛來傷害我」，登入微信「小
    愛舒服可廣支援」之群組聊天室內，並以暱稱「背信忘義」
    ，在該群組聊天室內發送「急拋13架戰鬥機」之暗示販賣毒
    品訊息，欲販售含有第三級毒品氟硝西泮成分之藥錠13顆予
    不特定買家以牟利，嗣經員警執行網路巡邏發現上開疑似販
    賣毒品之訊息，以暱稱「Mickey」佯裝為買家，與使用該「
    背信忘義」暱稱之林采緹交談，雙方議定以新臺幣（下同）
    2,500元之價格交易含有第三級毒品氟硝西泮成分之藥錠13
    顆，並約定於同日下午4時50分許，在新北市○○區○○路000號
    之全家便利商店交易，林采緹並將上開行動電話SIM卡抽出
    後交與張瑞温，讓張瑞温能以行動電話內之通訊軟體與買家
    聯繫交貨事宜。嗣於同日下午4時50分許，張瑞温持上開行
    動電話（改插入自己所有之行動電話門號0000000000號SIM
    卡）抵達上開約定地點，經確認在場喬裝買家之員警為交易
    對象後，即將如附表編號2所示之藥錠13顆交予喬裝買家之
    員警，員警隨即表明身份逮捕張瑞温，並扣得如附表編號1
    所示之行動電話1支（含行動電話門號0000000000號之SIM卡
    1張）及附表編號2所示之物，張瑞温上開販賣第三級毒品之
    犯行因而未遂。
二、案經新北市政府警察局樹林分局移送臺灣新北地方檢察署檢
    察官偵查起訴。
    理  由
一、證據能力之認定：
    本件認定事實所引用之傳聞證據，檢察官、被告及辯護人於
    本院中均明示同意作為證據（見本院卷第12、111至112頁）
    ，本院審酌該等證據作成時之情況，尚無顯不可信與不得作
    為證據之情形，亦無違法不當與證明力明顯過低之瑕疵，且
    與待證事實具關聯性，認為以之作為證據應屬適當，依刑事
    訴訟法第159 條之5 第1 項規定，均有證據能力。至以下所
    引其餘非屬供述證據部分，無證據證明係公務員違背法定程
    序所取得，亦無顯有不可信之情況或不得作為證據之情形，
    復經本院依法踐行調查證據之程序，自均具有證據能力。
二、認定犯罪事實所憑之證據及理由：
（一）上揭犯罪事實，業據被告於偵查及本院中均坦承不諱（見
      107年度偵字第2173號卷【下稱偵卷】第181至183頁、本
      院110年度訴緝字第71號卷【下稱本院卷】第11至13頁、
      第112頁），核與證人林采緹於本院證述之情節相符（見
      本院卷第102至106頁），並有員警職務報告、微信訊息畫
      面翻拍照片8張、行動電話門號0000000000號通聯記錄、
      廠牌HTC行動電話之通聯紀錄、本院107年11月5日勘驗筆
      錄、本院勘驗被告扣案行動電話內之通訊軟體微信通訊錄
      、聊天群組對話紀錄、使用「隼」字搜尋結果之擷圖229
      張、本院108年度訴字第814號刑事判決在卷可佐（見偵卷
      第15頁、第35至38頁、第89至95頁、第101至103頁、本院
      107年度訴字第774號卷第109頁、第113至167頁、本院卷
      第75至81頁），另有如附表編號1 、2 所示之物扣案可憑
      ，此有新北市政府警察局樹林分局搜索扣押筆錄暨扣押物
      品目錄表、現場查獲物品照片在卷可憑（見偵卷第17至23
      頁、第27頁、第30至34頁），而扣案如附表編號2 所示之
      毒品，經送臺北榮民總醫院鑑定，鑑定結果為「白色錠劑
      13顆，毛重3.0160公克（含2個塑膠袋重），淨重2.6090
      公克，取樣量0.1958公克，驗餘量2.4132公克（驗餘12顆
      ），檢出成分氟硝西泮」，此有行政院國軍退除役官兵輔
      導委員會臺北榮民總醫院107年2月9日北榮毒鑑字第C0000
      000號毒品成分鑑定書在卷可參（見偵卷第153頁），堪予
      認定。
（二）按我國法令對販賣毒品者臨以嚴刑，惟毒品仍無法禁絕，
      其原因實乃販賣毒品存有巨額之利潤可圖，故販賣毒品者
      ，如非為巨額利潤，必不冒此重刑之險，是以有償交易毒
      品者，除非另有反證證明其出於非圖利之意思而為，概皆
      可認其係出於營利之意而為（最高法院93年度台上字第16
      51號、87年度台上字第3164號判決意旨參照）。又販賣毒
      品係違法行為，非可公然為之，有獨特販售通路及管道，
      並無公定價格，容易增減分裝重量，且每次買賣之價格、
      數量，當各有差異，或隨供需雙方資力、關係深淺、需求
      量、貨源充裕與否、對行情之認知、販賣者對資金之需求
      程度，及政府查緝鬆嚴之態度，為各種不同之風險評估，
      而為機動性之調整，故其價格標準，自非一成不變，販賣
      者從各種價差或量差或純度差牟利之方式，亦有差異，但
      其意圖營利之非法販賣行為目的則同一。況毒品價格非低
      、取得不易，毒品非法交易，向為政府查禁森嚴且重罰不
      寬貸，被告與買家亦非親故至交，苟非有利可圖，殊無甘
      冒遭查獲重罰之高度風險，而平白親送毒品至交易處所之
      理，衡以被告於本案前業有施用毒品之犯罪前科，共犯林
      采緹亦曾有販賣第二、三級毒品之前科紀錄，有其等之臺
      灣高等法院被告前案紀錄表在卷可參，其等對於毒品價格
      昂貴，取得不易，毒品交易為檢警機關嚴予取締之犯罪，
      法律並就此設有重典處罰，當知之甚明，是被告、共犯林
      采緹為販賣第三級毒品之犯行，確可從中賺取差價牟利，
      而有營利之主觀意圖，當可推斷。且被告依共犯林采緹指
      示交付毒品及收取價金，其對於共犯林采緹欲藉此等販賣
      行為獲取價差之主觀營利意圖，亦難諉為不知，是被告與
      共犯林采緹間自有共同營利之犯意聯絡甚明。
（三）又刑法關於正犯、幫助犯之區別，係以其主觀之犯意及客
      觀之犯行為標準，凡以自己犯罪之意思而參與犯罪，無論
      其所參與者是否犯罪構成要件之行為，皆為正犯，其以幫
      助他人犯罪之意思而參與犯罪，其所參與者，苟係犯罪構
      成要件之行為，亦為正犯，必以幫助他人犯罪之意思而參
      與犯罪，其所參與者又為犯罪構成要件以外之行為，始為
      幫助犯。而共同實行犯罪行為之人，在合同意思範圍以內
      ，各自分擔犯罪行為之一部，相互利用他人之行為，以達
      其犯罪之目的者，即應對於全部所發生之結果，共同負責
      。又共同正犯之成立，祇須具有犯意之聯絡，行為之分擔
      ，既不問犯罪動機起於何人，亦不必每一階段犯行，均經
      參與。被告已供認其係幫林采緹送毒品予購買毒品之人，
      且收取金錢（見本院卷第110頁），核與共犯林采緹於本
      院審理時之證述相符，堪予採信。則被告所為，已參與販
      賣毒品犯罪構成要件之行為，應屬販賣毒品之共同正犯。
（四）從而，被告前開自白與事實相符，應堪採信，是本案事證
      明確，被告上揭犯行足堪認定，應予依法論科。
三、論罪科刑：
（一）新舊法比較
      被告行為後，毒品危害防制條例第4條第3項、第17條第2
      項規定業於109年1月15日修正公布，並自同年7月15日起
      生效施行。修正前毒品危害防制條例第4條第3項、第17條
      第2項分別規定為「製造、運輸、販賣第三級毒品者，處7
      年以上有期徒刑，得併科新臺幣700萬元以下罰金。」、
      「犯第4條至第8條之罪於偵查及審判中均自白者，減輕其
      刑。」，修正後為「製造、運輸、販賣第三級毒品者，處
      7年以上有期徒刑，得併科新臺幣1,000萬元以下罰金」、
      「犯第4條至第8條之罪於偵查及歷次審判中均自白者，減
      輕其刑。」；經比較新舊法結果，修正後毒品危害防制條
      例第4條第3項提高併科罰金之數額，同條例第17條第2項
      增列被告須於歷次審判中均自白之限制，復經綜合比較之
      結果，修正後之規定並未較有利於被告，依刑法第2條第1
      項前段規定，自應適用修正前即行為時之毒品危害防制條
      例第4條第3項、第17條第2項規定論處（毒品危害防制條
      例第17條第1項則未修正，逕適用現行法，附此敘明）。
（二）按氟硝西泮（Flunitrazepam）屬於毒品危害防制條例第2
      條第2項第3款所定之第三級毒品，不得持有、販賣。是核
      被告所為，係犯毒品危害防制條例第4條第6項、第3項之
      販賣第三級毒品未遂罪。又被告為販賣而持有第三級毒品
      之低度行為，應為販賣之高度行為所吸收，不另論罪。被
      告與林采緹就上開犯行，有共同犯意聯絡、行為分擔，應
      論以共同正犯。
（三）刑之減輕
    1.被告已著手於販賣第三級毒品犯罪行為之實行而不遂，為
      未遂犯，爰依刑法第25條第2項規定，按既遂犯之刑減輕
      之。
　　2.按犯毒品危害防制條例第4條至第8條之罪，於偵查及審判
      中均自白者，減輕其刑，修正前毒品危害防制條例第17條
      第2項定有明文。查被告於偵查及審判中均自白本案販賣
      第三級毒品未遂之犯行，應依毒品危害防制條例第17條第
      2項規定減輕其刑，並依法遞減之。
　　3.又犯毒品危害防制條例第4條至第8條、第10條或第11條之
      罪，供出毒品來源，因而查獲其他正犯或共犯者，減輕或
      免除其刑，同條例第17條第1項亦定有明文。查被告於本
      院中供承：扣案毒品是小寶的，小寶名叫林采緹，是林采
      緹在微信刊登本件販毒訊息，暱稱「背信忘義」之人也是
      林采緹，林采緹叫我去交貨等語（見本院卷第12至13頁、
      第110頁），經本院傳喚共犯林采緹到庭作證，其坦認：
      我使用「別用我的愛來傷害我」帳戶加入微信聊天室，並
      用暱稱「背信忘義」在聊天室內發表「急拋13架戰鬥機」
      之訊息，就是賣13顆FM2，我與買家在網路上達成以2,500
      元販售13顆FM2的合意，我叫被告去交貨，並將行動電話
      抽出SIM卡後交給被告，讓被告可以使用我行動電話內之
      通訊軟體跟買家聯絡，被告知道是拿13顆FM2交付給買家
      並收取價金」等語（見本院卷第103至106頁），核與被告
      所述相符，並有前揭微信訊息畫面翻拍照片8張在卷可佐
      ，堪信為真實，且共犯林采緹之犯行，亦經本院函請檢察
      官偵辦。足認有因被告之供述，因而查獲正犯林采緹之情
      ，而有該條例第17條第1項減免其刑規定之適用，爰依該
      規定再遞減輕其刑。　
（四）量刑
      爰以行為人之責任為基礎，審酌被告明知第三級毒品足以
      戕害人之身心健康，竟仍為圖己利，漠視法令禁制，販賣
      含氟硝西泮成分之藥錠，助長施用毒品惡習，並足以使購
      買施用者導致精神障礙與性格異常，甚至造成人民生命健
      康受損之成癮性及危險性，其不僅戕害國人身體健康，且
      有危害社會安全之虞，而染上毒癮者為索得吸毒之資，可
      能甘冒竊盜、搶奪及強盜等財產犯罪之風險，對社會治安
      造成潛在之危害，其為圖私利而助長毒品流通危害社會，
      所為誠屬不該；兼衡其素行、智識程度、家庭經濟狀況、
      犯罪後坦承犯行之態度、犯罪動機、目的、手段、販賣並
      未完成之情節、販賣數量及金額等一切情狀，量處如主文
      所示之刑，以資懲儆。
四、沒收：
（一）按犯第4 條之罪者，其供犯罪所用之物，不問屬於犯罪行
      為人與否，均沒收之，毒品危害防制條例第19條第1 項定
      有明文。查扣案如附表編號1 所示之物，為供被告及共犯
      林采緹用來與購毒者聯繫交易毒品事宜之工具，業經被告
      及共犯林采緹於本院中供述明確（見本院卷第12至13頁、
      第102至106頁、第110頁），爰依毒品危害防制條例第19
      條第1 項規定宣告沒收，又該物既已扣案，即得直接原物
      沒收，不生追徵其價額之問題。
（二）次按毒品危害防制條例第18條第1 項後段規定查獲之第三
      、四級毒品，無正當理由而擅自持有者，沒入銷燬之；此
      應沒入銷燬之毒品，專指查獲施用或持有（未成罪）之第
      三、四級毒品而言；倘屬同條例相關法條明文規定處罰之
      犯罪行為，即非該條項應依行政程序沒入銷燬之範圍；再
      同條例對於查獲之製造、運輸、販賣、意圖販賣而持有、
      以非法方法使人施用、引誘他人施用及轉讓、持有一定數
      量以上第三、四級毒品之沒收，並無特別規定，如其行為
      已構成犯罪，則該毒品即屬不受法律保護之違禁物，應回
      歸刑法之適用（最高法院98年度台上字第2889號、99年度
      台上字第2733號判決意旨參照）。復按違禁物，不問屬於
      犯罪行為人與否，沒收之，此為刑法第38條第1 項所明定
      。查扣案如附表編號2所示含有第三級毒品氟硝西泮成分
      之白色錠劑（驗餘12顆），係被告所涉犯本案販賣第三級
      毒品未遂罪遭查獲之毒品，此有員警職務報告及前開鑑定
      書附卷可佐，而販賣行為既係毒品危害防制條例明文規定
      處罰之犯罪行為，揆諸前揭說明，前揭物品即不屬同條例
      第18條第1 項後段應依行政程序沒入銷燬之範圍，惟仍為
      不受法律保護之違禁物，應依刑法第38條第1 項規定，宣
      告沒收。又用以盛裝上開毒品之外包裝袋，以現今採行之
      鑑驗方式，其內均會附著殘留微量毒品而無法獨立析離，
      亦應依刑法第38條第1 項規定，併宣告沒收之。至鑑定耗
      損之毒品，因已滅失，毋庸再予宣告沒收。 
據上論斷，應依刑事訴訟法第299條第1項前段，修正前毒品危害
防制條例第4條第3項、第6項、第17條第2項，毒品危害防制條例
第17條第1項、第19條第1項，刑法第2條第1項前段、第11條、第
28條、第25條第2項、第38條第1項，判決如主文。
本案經檢察官何皓元提起公訴，檢察官方心瑜到庭執行職務。 
　　　
中　　華　　民　　國　　111 　年　　1　　月　　4　  日
                  刑事第六庭    審判長法　官  樊季康
　　　　　　　　　
　　　　　　　　　                    法  官  楊展庚
　　　　　　　　　
　　　　　　　　　                    法  官  葉逸如
上列正本證明與原本無異。
如不服本判決，應於判決送達後20日內敘明上訴理由，向本院提
出上訴狀 (應附繕本) ，上訴於臺灣高等法院。其未敘述上訴理
由者，應於上訴期間屆滿後20日內向本院補提理由書「切勿逕送
上級法院」。
                                      書記官　林翠茹　　　　　　　　 
中　　華　　民　　國　　111 　年　　1 　　月　　10　　日
附表
編號 扣案物名稱及數量 鑑定結果 沒收與否 1 廠牌HTC行動電話1支（IMEI：000000000000000，含行動電話門號：0000000000號之SIM卡1張）  應依毒品危害防制條例第19條第1項規定沒收。 2 含第三級毒品氟硝西泮成分之白色錠劑（含外包裝袋）13顆【經送驗，驗餘12顆】 白色錠劑13顆，毛重3.0160公克（含2個塑膠袋重），淨重2.6090公克，取樣量0.1958公克，驗餘量2.4132公克（驗餘12顆），檢出成分氟硝西泮 應依刑法第38條第1項規定沒收。 
　　　　　　　                               
附錄本案論罪科刑法條全文：
修正前毒品危害防制條例第4條第3項、第6項
製造、運輸、販賣第三級毒品者，處 7 年以上有期徒刑，得併
科新臺幣 7 百萬元以下罰金。
前五項之未遂犯罰之。